臺灣臺南地方法院交通事件裁定　　　　 96年度交聲字第283號
原處分機關　交通部公路總局嘉義區監理所台南監理站
異議人即受
處分人　　　甲○○
上列受處分人因違反道路交通管理處罰條例案件，對於交通部公
路總局嘉義區監理所台南監理站，民國96年4月11日所為之裁決
處分（處分案號：嘉監南字第裁74-B00000000號），聲明異議，
本院裁定如下：
      主  文
原處分撤銷。
甲○○不罰。
      理  由
一、原處分意旨略以：異議人即受處分人甲○○（下稱異議人）
    於民國96年2月23日18時35分許，駕駛車牌號碼023-XF營業
    小客車，行經高雄市○○路、憲政路交岔路口處時，經高雄
    市政府警察局交通警察大隊第五分隊警員（以下稱舉發機關
    ）以「駕照業經註銷，仍駕駛小型車（96.1.29-97.1.28 易
    處逕註）」為由，予以製單舉發。嗣原處分機關即交通部公
    路總局嘉義區監理所臺南監理站，以異議人違規事實明確，
    乃依道路交通管理處罰條例（下稱處罰條例）第21條第1項
    第4款之規定，裁處異議人罰鍰新臺幣（下同）9000元等語
    。
二、本件聲明異議意旨略以：異議人因未收到嘉監南字第裁74-7
    465B1104號易處註銷駕照處分之通知，所以認為駕駛執照應
    仍可使用，且前揭易處註銷駕駛執照之處分目前尚在聲明異
    議中，故本件罰鍰處分應屬錯誤，爰聲請撤銷原處分等語。
三、按小型車駕駛人，駕駛執照業經註銷仍駕駛小型車者，處60
    00元以上12000元以下罰鍰，並當場禁止其駕駛，處罰條例
    第21條第1項第4款，定有明文。
四、本院審酌：
  (一)異議人甲○○於96年2月23日18時35分許，駕駛車牌號碼023
    -XF營業小客車，行經高雄市○○路、憲政路交岔路口處時
    ，經舉發機關以「駕照業經易處註銷，仍駕駛小型車」為由
    ，予以製單舉發。嗣原處分機關以異議人違規事實明確，乃
    依處罰條例第21條第1項第4款之規定，裁處異議人罰鍰9000
    元乙節，有：
    原處分機關嘉監南字第裁74-B00000000號裁決書。
    高雄市警察局高市警交字第B00000000號舉發違反道路交
      通管理事件通知單。
    異議人駕照基本資料。
    等件為證，且為異議人所不否認，此部分事實當可認定。
  (二)異議人於95年9月4日，因闖紅燈記違規點數3點；95年1
    0 月6日，因肇事違規案件記違規點數4點。後經原處分機關
    以嘉監南字第裁74-7465B1104號裁決書，以異議人「在6個
    月內，違規記點共達6點以上」，違反處罰條例第63條第3項
    前段、第24條第1項第5款之規定處以吊扣駕照1個月並接受
    道路交通安全講習，駕駛執照限於96年1月7日前繳送，如駕
    照逾期不繳送者，自96年1月8日起易處吊扣駕駛執照2個月
    ，並限於96年1月22日前繳送，如逾期未繳送者，自96年1月
    23 日起易處吊銷，並逕行註銷駕駛執照，駕駛執照吊 (註)
    銷後，自96年1月23日起1年內不得重新考領駕駛執照乙節，
    亦有原處分機關嘉監南字第裁74-7465B1104號裁決書 (見本
    院卷第4頁)、原處分機關於本院96年度交聲字第173號案移
    送書 (見96年度交聲字第173號卷第1頁)、異議人汽車駕照
    基本資料 (見本院卷第8頁)等件為證，且為異議人所不否認
    ，此部分事實亦可認定。
  (三)上揭原處分機關嘉監南字第裁74-7465B1104號裁決書，經本
    院以96年度交聲字第173號案以：「原處分機關嘉監南字第
    裁74-7465B1104號裁決書，由原處分機關依異議人之戶籍地
    即車籍地台南市○○街69巷7號2樓，掛號郵寄予異議人，因
    無人領受而為寄存送達，並於95 年12月14日寄存於台南市
    ○○路郵局乙節，雖有原處分機關送達證書在卷足稽，惟異
    議人辯稱伊於94年12月間自登記之戶籍地台南市○○街69巷
    7號2樓搬遷，實際係居住於高雄市○○區○○路20號5樓之9
    ，後來又搬到高雄市三民區○○○路100號8樓之2，並未居
    住在戶籍地，此有異議人於本院訊問時之供述 (見本院卷第
    10、11頁)及其所提出之租賃契約(見本院卷第13-19頁)及管
    理費收據12張 (見本院卷第38頁)，在卷可按。可推知異議
    人彼時之居住地應係高雄市前址，而非於戶政機關所登記之
    戶籍地 (即車籍地)。從而，異議人於原處分機關裁決及裁
    決書送達當時，實際上並未居住於該戶籍地，要無疑義。又
    異議人變更其應受送達之處所後，並未依規定辦理戶籍與車
    籍地變更登記，致有應為送達之處所不明之情事，復可確認
    (見本院卷第32頁)。基此並參照前述說明，原處分機關本應
    對異議人為公示送達，而不能逕以寄存送達之方式進行送達
    。因之本件違反道路交通管理事件裁決書之送達程序，經核
    於法尚有違誤。按違反道路交通管理事件之處罰為一行政秩
    序罰，其對於違規之行為人所為之處罰，顯然影響行為人之
    權利義務，性質上為負擔之行政處分，是其應有行政法基本
    原則之要求，即行政行為應遵循公正、公開與民主之程序，
    確保依法行政原則，以保障人民權益，增進人民對行政之信
    賴，此亦為行政程序法第1條開宗明義所揭示，故為保障違
    反道路交通管理事件行為人之權益，裁決處分書須經合法送
    達，以利行為人得以遵期到案繳交罰鍰，或對違規行為有陳
    述、爭執及聲明異議之機會。又汽車所有人、駕駛人違反處
    罰條例規定，經處分吊扣汽車牌照或駕駛執照者，經主管機
    關裁決後逾20日未向管轄地方法院聲明異議，或其聲明異議
    經法院裁定確定，而不依裁決或裁定繳送汽車牌照、駕駛執
    照者，按其吊扣期間加倍處分；仍不依限期繳送汽車牌照或
    駕駛執照者，吊銷其汽車牌照或駕駛執照，處罰條例第65條
    第1項第2款規定甚詳，是該「一次裁決作業程序」之分階段
    處罰內容（吊扣、吊銷及逕行註銷）均定有履行期限，本件
    裁決書既未經合法送達，則異議人顯然無從根據該裁決書上
    之履行期限，遵期到案繳送汽車駕照，或對其經舉發之違規
    行為有陳述、爭執之機會，然原處分機關疏查而逕行註銷其
    汽車牌照，經核於法並非適當。」為由，將原處分關於易處
    吊銷部分予以撤銷。此亦有該案卷證可稽。
  (四)前開嘉監南字第裁74-7465B1104號裁決書之送達程序，既經
    本院以96年交聲字第173號裁定認定不合法，並撤銷原處分
    有關「易處吊銷」部分之處分。故基於該易處吊銷處分而衍
    生之本件「駕照業經註銷，仍駕駛小型車（96.1.29-97.1.
    28 易處逕註）」之違規事實並不存在，原處分機關依處罰
    條例第21條第1項第4款，裁處異議人9000元罰鍰之處分即有
    違誤，並非合法。
五、綜上所述，原處分機關就異議人不存在之違規事實予以裁罰
    ，於法即有未合。故應由本院裁定將原處分撤銷，並另為異
    議人不罰之諭知，以資適法。
六、據上論斷，應依道路交通案件處理辦法第20條前段，裁定如
    主文。
中　　華　　民　　國　　96　　年　　9　　月　  5  　日
　　　　　　　　　　　　　交通法庭法　官　蔡直青
以上正本證明與原本無異。
如不服本裁定，應於收受送達後5日內向本院提出抗告狀。（應
附繕本）
                                  書記官  劉鴻瑛
中　　華　　民　　國　　96　　年　　9 　　月　　7 　　日
